【裁判字號】    92,上訴,1165
【裁判日期】    920702
【裁判案由】    誣告等
【裁判全文】
臺灣高等法院高雄分院刑事判決                  九十二年度上訴字第一一六五號
    上  訴  人
    即自訴  人  甲○○
    被      告  乙○○
右上訴人因被告誣告等案件，不服臺灣高雄地方法院九十一年度自字第四三四號中華
民國九十二年三月二十六日第一審判決，提起上訴，本院判決如左：
      主  文
原判決撤銷，發回台灣高雄地方法院。
      理  由
一、本件原審以：(一)自訴意旨略以：被告乙○○前為高雄市政府警察局刑警大隊偵二
    隊第六分隊公務小隊長，其於民國八十七年九月十一日承辦自訴人所涉嫌違反槍
    砲彈藥刀械管制條例案件，被告基於本身不法之犯意為圖績效，竟利用職務之便
    ，偽造自訴人於該案中之指紋，並湮滅該案中之恐嚇紙條，復加以偽造，其後使
    用偽造之證據送交法院，充當該案證物，導致法院因該證物而有錯誤判決，因認
    被告涉有誣告及湮滅證據等罪嫌，爰提起本件自訴等語。(二)按「同一案件經檢察
    官偵查終結者，不得再行提起自訴」、「不得提起自訴而提起者，應諭知不受理
    之判決」，八十九年二月九日修正公布前之刑事訴訟法第三百二十三條第一項、
    現行刑事訴訟法第三百三十四條分別定有明文。此所謂終結偵查，係指該案件業
    經檢察官合法終結偵查程序，依其偵查之結果，已為起訴或不起訴處分而言，其
    立法目的，顯然在於限制自訴，一方面藉以防杜同一案件之重複起訴，俾免被告
    罹於雙重危險，另方面藉以防止同一案件既經不起訴復遭自訴，俾免訴訟結果發
    生矛盾。又公訴與自訴，就單一性案件之事實而言，俱有一部起訴效力及於全部
    之適用，故此所謂「同一案件」，雖指同一被告之同一事實，但所謂同一事實，
    應包括在裁判上具有單一性不可分關係之事實上一罪及法律上一罪之全部事實，
    只須自訴之後案與檢察官偵結之前案各所涉及之全部事實，從形式上觀察，如皆
    成罪，具有裁判上不可分之一罪關係，而前後二案之事實有部分相同時，即屬同
    一案件，即有本條項之適用，不因前後案罪名有所差異或多寡不一，亦不因前案
    終結之不起訴處分已否確定，而受影響。(三)經查：(1)自訴人前於八十七年十一月
    七日具狀向臺灣高雄地方法院檢察署提出對被告之瀆職、誣告等告訴，其告訴意
    旨略為：自訴人於八十七年九月十一日因涉嫌違反槍砲彈藥刀械管制條例案件，
    經被告等多位高雄市政府警察局刑警大隊偵二隊第六分隊警員約談到案，惟被告
    等多位警員意圖取供而施以暴力手段，致自訴人身心受到極大傷害云云。嗣經該
    署檢察官偵查終結，認自訴人在八十七年九月十一日入臺灣高雄看守所時，於入
    所在押登記簿上並未記載遭被告刑求，僅自訴人於八十七年九月十六日自述登記
    簿上記載被新興分局刑警囷得利刑求乙事，且在偵查中又有矛盾之陳述，此外復
    查無其他積極證據足資認定被告確有瀆職犯行，遂於八十八年六月十三日以八十
    七年度偵字第一五二八號不起訴處分確定之事實，業經本院依職權調閱該偵查案
    卷查核無訛。(2)自訴人復於八十八年九月十日提起自訴，仍以被告於八十七年九
    月十一日意圖取供，以不法之手段刑求自訴人，取得自訴人不實之自白，而造成
    自訴人身體及精神上重大傷害，使法院刑事判決有事實錯誤，因認被告涉有刑法
    第一百六十九條誣告罪嫌及同法第二百七十七條傷害罪嫌云云，嗣經本院認為其
    自訴之犯罪事實與前揭告訴之犯罪事實係屬同一，而於九十一年一月二十九日以
    九十年度自更二字第一號判決不受理，並經臺灣高等法院高雄分院於九十一年六
    月二十日以九十一年度上訴字第四八八號駁回自訴人之上訴確定，有上開刑事判
    決書二份在卷可稽。(3)自訴人前揭告訴雖僅主張被告意圖取供而對其刑求云云，
    但衡以其於該告訴狀中復認為被告構成刑法第一百六十九條誣告罪，且於前揭自
    訴中又主張被告對其刑求，取得其不實之自白，因認被告涉有第一百六十九條誣
    告罪等情，顯見被告於前揭告訴之犯罪事實除主張被告對其刑求外，尚主張被告
    因此取得其不實自白之事實，故自訴人始會於前揭告訴狀中認為被告涉有刑法第
    一百六十九條誣告罪嫌。又就自訴人所提之前揭告訴，檢察官固僅以不能證明被
    告瀆職犯行而為不起訴處分，但檢察官既係認為不能證明被告有刑求自訴人之事
    實，而為不起訴處分，就該裁判上具有單一性不可分關係之事實，即刑法第一百
    六十九條部分，當係該不起訴處分之範圍內。(4)自訴人提起本件自訴，係主張被
    告於承辦前揭自訴人違反槍砲彈藥刀械管制條例案件過程中，利用職務之便，偽
    造自訴人於該案中之指紋，並湮滅該案中之恐嚇紙條，復加以偽造，其後使用偽
    造之證據送交法院，充當該案證物，導致法院因該證物而有錯誤判決，因認被告
    涉有誣告及湮滅證據等罪嫌云云。惟查，自訴人於前揭案件中主張被告因刑求取
    得其不實自白，涉犯刑法第一百六十九條第二項誣告罪嫌，業經檢察官不起訴處
    分與法院判決不受理在案，已如前述。自訴人復於本案主張被告另有偽造指紋、
    紙條等之犯罪事實，亦係涉犯刑法第一百六十九條第二項誣告罪嫌，而被告於前
    揭案件及本案中所涉犯之前後二誣告行為，應均係基於意圖使自訴人於前揭槍砲
    案件中受刑事處分之單一犯意接續所為，是自訴人於本案主張被告誣告之犯罪事
    實，與前揭案件中之誣告事實，從形式上觀察，如皆成罪，即具有接續犯之實質
    上一罪關係，應屬同一案件。又自訴人於本案另主張被告湮滅紙條乙事，應係構
    成刑法第一百六十五條湮滅刑事證據罪，從形式上觀察，倘皆成罪，則係被告為
    遂行其偽造該紙條之目的行為而為，該罪即與被告所犯之上開刑法第一百六十九
    條第二項誣告罪，具有方法結果之牽連犯之裁判上一罪關係，亦屬同一案件。(5)
    綜上所述，本件自訴之後案與前揭檢察官偵結之前案各所涉及之全部事實，從形
    式上觀察，如皆成罪，既具有裁判上不可分之一罪關係，而屬同一案件，然前案
    已早經檢察官於八十八年六月十三日以八十七年度偵字第一五二八號不起訴處分
    確定在案，揆諸前揭八十九年二月九日修正公布前之刑事訴訟法第三百二十三條
    第一項，該案既經偵查終結，自訴人當不得就屬於同一案件之犯罪事實再提起自
    訴。其就屬同一案件之犯罪事實再提起本件自訴，依前揭刑事訴訟法第三百三十
    四條規定，本院即應諭知不受理之判決，並不經言詞辯論為之云云，固非無見。
二、惟查：本件自訴人前於八十七年十一月七日具狀向臺灣高雄地方法院檢察署提出
    對被告之瀆職、誣告等告訴，其告訴意旨略為：自訴人於八十七年九月十一日因
    涉嫌違反槍砲彈藥刀械管制條例案件，經被告等多位高雄市政府警察局刑警大隊
    偵二隊第六分隊警員約談到案，惟被告等多位警員意圖取供而施以暴力毆打刑求
    自訴人，致自訴人身心受到極大傷害云云。嗣經該署檢察官偵查終結，認查無積
    極證據足資認定被告確有瀆職犯行，遂於八十八年六月十三日以八十七年度偵字
    第一五二八號不起訴處分確定，已如前述。而本件自訴人所自訴者為：被告乙○
    ○基於本身不法之犯意，為圖績效，竟利用職務之便，偽造自訴人於該案中之指
    紋，並湮滅該案中之恐嚇紙條，復加以偽造，其後使用偽造之證據送交法院，充
    當該案證物，導致法院因該證物而有錯誤判決云云。即自訴人所自訴者為「被告
    偽造指紋署押以及湮滅證據後，進而偽造私文書據以行使，充當法院之證物」，
    與前開檢察官不起訴處分案件所告訴之「刑求、傷害告訴人，強制被告自白而取
    供，即公務員登載不實事項於公文書上」之事實不相一致，其前後所指訴之犯罪
    事實並不相同，難認前後二案為「同一案件」。原審遽認本案為前開檢察官不起
    訴處分效力所及，為本件自訴不受理之判決，尚有未洽。自訴人上訴意旨，執此
    指摘原判決不當，為有理由，自應由本院將原判決撤銷，發回原審法院另為適當
    之判決，並不經言詞辯論為之。
據上論結，應依刑事訴訟法第三百六十九條第一項、第三百七十二條，判決如主文。
中    華    民    國      九十二      年      七      月     二   日
                              臺灣高等法院高雄分院刑事第九庭
                                  審判長法官  張明松
                                        法官  張盛喜
                                        法官  任森銓
右正本證明與原本無異。
如不服本判決應於收受本判決後十日內向本院提出上訴書狀，其未述上訴理由者，
並得於提起上訴後十日內向本院補提理由書狀（均須按他造當事人之人數附繕本)「
切勿逕送上級法院」。
                                      書記官  施耀程
中    華    民    國      九十二      年      七      月     二   日


司法院資訊處製作；財團法人民間司法改革基金會備份。
